臺灣桃園地方法院刑事判決　　　　　　　96年度訴字第1170號
公　訴　人　台灣桃園地方法院檢察署檢察官
被　　　告　甲○○
上列被告因違反毒品危害防制條例案件，經檢察官提起公訴（96
年度毒偵字第1186號），嗣於本院準備程序進行中，被告就被訴
事實為有罪之陳述，經本院告知簡式審判程序意旨，並聽取公訴
人、被告之意見後，本院合議庭裁定改由受命法官獨任依簡式審
判程序審理，並判決如下：
    主  文
甲○○施用第一級毒品，累犯，處有期徒刑拾壹月。
    事  實
一、甲○○於民國八十七年間，因違反毒品危害防制條例案件，
    經本院以八十七年度毒聲字第一七二０號裁定送觀察、勒戒
    後，認無繼續施用毒品之傾向，經台灣桃園地方法院檢察署
    檢察官以八十七年度偵字第一三六二二號不起訴處分確定；
    於八十八年間，復因違反毒品危害防制條例案件，經本院以
    八十八年度毒聲字第五八一號裁定送觀察、勒戒後，認無繼
    續施用之傾向，經台灣桃園地方法院檢察署檢察官以八十八
    年偵字第六七二號為不起訴處分確定；於八十九年間，又因
    違反毒品危害防制條例案件，經本院以八十九年度毒聲字第
    四六０六號裁定令入戒治處所施以強制戒治，嗣經本院以八
    十九年度毒聲字第七七六三號裁定停止強制戒治，所餘期間
    付保護管束，於九十年七月二十五日交付保護管束期滿，並
    經本院以八十九年度易字第二０四三號刑事判決判處有期徒
    刑七月確定；於九十二年間，另因違反毒品危害防制條例案
    件，經本院以九十二年度毒聲字第二四七號裁定令入戒治處
    所施以強制戒治，嗣經本院以九十二年度毒聲字第三六九二
    號裁定停止強制戒治，所餘期間付保護管束，於九十三年一
    月九日因毒品危害防制條例修正而報結，並經本院以九十二
    年度訴字第七八六號刑事判決判處有期徒刑八月確定；再因
    違反槍砲彈藥刀械管制條例案件，經本院以九十二年度訴字
    第一三七號刑事判決判處有期徒刑一年四月，上訴後，經台
    灣高等法院以九十二年度上訴字第二二九號刑事判決駁回
    上訴，再提起上訴，後經最高法院以九十二年度台上字第七
    九九號刑事判決駁回上訴確定；前揭八月、一年四月二罪
    經台灣高等法院以九十三年度聲字第五七九號裁定定應執行
    刑有期徒刑一年十月，上揭數罪接續執行，甫於九十四年八
    月三十一日執行完畢。詎仍未戒除毒癮，明知海洛因及甲基
    安非他命分別為毒品危害防制條例第二條第二項第一款、第
    二款所規定之第一級及第二級毒品，不得持有、施用，仍於
    前受強制戒治執行完釋放後畢五年內已再犯毒品危害防制條
    例之罪後，基於施用第一級毒品海洛因、第二級毒品甲基安
    非他命之犯意，於九十六年二月二十五日二十時許，在其位
    於桃園縣平鎮市○○路三五五巷十一弄八號之居處內，以將
    其所持有之第一級毒品海洛因、第二級毒品甲基安非他命放
    置在充作吸食器使用之玻璃球內加以混合後，點火燒烤加熱
    玻璃球，使之產生煙霧後吸食之方式，同時施用海洛因、甲
    基安非他命一次，並於施用後將該玻璃球丟棄。嗣於九十六
    年二月二十八日十六時許，在上址為警持台灣桃園地方法院
    檢察署檢察官所開立之拘票拘提到案。
二、案經桃園縣政府警察局楊梅分局報請台灣桃園地方法院檢察
    署檢察官偵查後起訴，經本院合議庭裁定以簡式審判程序審
    理。
    理  由
一、本案被告甲○○所犯之罪，並非法定刑為死刑、無期徒刑或
    最輕本刑三年以上有期徒刑之罪，亦非高等法院管轄第一審
    之案件，而被告於準備程序中就被訴事實已為有罪之陳述，
    經本院告知簡式審判程序之旨，並聽取被告與公訴人之意見
    後，本院合議庭乃依刑事訴訟法第二百七十三條之一第一項
    規定，裁定由受命法官獨任進行簡式審判程序，合先敘明。
二、訊據被告甲○○對其於前揭時、地，同時施用第一級毒品海
    洛因、第二級毒品甲基安非他命一次之犯罪事實，於警詢、
    偵訊及本院審理時均坦承不諱，而員警查獲被告後所採集之
    尿液檢體，經送請台灣檢驗科技股份有限公司以酵素免疫分
    析法初步檢驗，再佐以氣相層析質譜儀分析法確認檢驗結果
    ，確呈鴉片類（嗎啡）陽性、甲基安非他命類陽性反應，此
    有桃園縣政府警察局楊梅分局偵辦毒品案被採尿人姓名編號
    對照表、台灣檢驗科技股份有限公司濫用藥物尿液檢驗報告
    各一份附卷可稽，而以氣相層析質譜儀作藥物及其代謝產物
    之定性及定量分析，幾乎不會有偽陽性反應產生，為毒品檢
    驗學之常規，亦為本院辦理相關違反毒品危害防制條例案件
    所知悉，上開檢驗結果當足以認定為真實，被告上開自白確
    與事實相符，自堪採信。另按一般而言，施用第一級毒品海
    洛因或第二級毒品安非他命（甲基安非他命）者，大多分開
    使用，但於醫學及毒品實務研究上，因中樞神經興奮劑與鴉
    片類藥物，在成癮機轉之生理作用上共用同一路徑，使得中
    樞神經興奮劑（如安非他命）與鴉片類藥物（如嗎啡、海洛
    因）同時混用時，產生彼此效用加成的效果，因之有些海洛
    因使用者，依據其個人體質或喜好，而於施用海洛因之際添
    加安非他命以增加其舒暢感，或原先使用安非他命者，開始
    嚐試施用海洛因時，於施用安非他命時添加些許海洛因，以
    排除其不適應性，在所多見，是以兩種毒品並無不能併用或
    混合施用之情形，於兩者毒品同時施用之情形，因個人體質
    不同，未必即會引起施用者身體不適或二者毒品互為排斥之
    情形。是被告上開所稱：係將安非他命和海洛因同時置放於
    玻璃球（吸食器）內加火燒烤後，產生煙霧併予吸食等語，
    尚非無據，堪予採信。
三、按毒品危害防制條例於九十二年七月九日修正公布，自九十
    三年一月九日施行，其中第二十條、第二十三條將施用毒品
    之刑事處遇程序，區分為「初犯」及「五年內再犯」、「五
    年後再犯」。依其立法理由之說明：「初犯」，經觀察、勒
    戒或強制戒治後，應為不起訴處分或不付審理之裁定；經觀
    察、勒戒或強制戒治執行完畢釋放後，「五年內再犯」者，
    因其再犯率甚高，原實施之觀察、勒戒及強制戒治既已無法
    收其實效，爰依法追訴或裁定交付審理。至於經觀察、勒戒
    或強制戒治執行完畢釋放後，「五年後再犯」者，前所實施
    之觀察、勒戒或強制戒治已足以遮斷其施用毒品之毒癮，為
    期自新及協助其斷除毒癮，仍適用「初犯」規定，先經觀察
    、勒戒或強制戒治之程序。從而依修正後之規定，僅限於「
    初犯」及「五年後再犯」二種情形，始應先經觀察、勒戒或
    強制戒治程序。倘被告於五年內已再犯，經依法追訴處罰，
    縱其第三次（或第三次以上）再度施用毒品之時間，在初犯
    經觀察、勒戒或強制戒治執行完畢釋放五年以後，已不合於
    「五年後再犯」之規定，且因已於「五年內再犯」，顯見其
    再犯率甚高，原實施觀察、勒戒或強制戒治，已無法收其實
    效，即應依該條例第十條處罰（參閱最高法院九十五年度第
    七次刑事庭會議）。查被告於八十七年間，因違反毒品危害
    防制條例案件，經本院以八十七年度毒聲字第一七二０號裁
    定送觀察、勒戒後，認無繼續施用毒品之傾向，經台灣桃園
    地方法院檢察署檢察官以八十七年度偵字第一三六二二號不
    起訴處分確定；於八十八年間，復因違反毒品危害防制條例
    案件，經本院以八十八年度毒聲字第五八一號裁定送觀察、
    勒戒後，認無繼續施用之傾向，經台灣桃園地方法院檢察署
    檢察官以八十八年偵字第六七二號為不起訴處分確定；於八
    十九年間，又因違反毒品危害防制條例案件，經本院以八十
    九年度毒聲字第四六０六號裁定令入戒治處所施以強制戒治
    ，嗣經本院以八十九年度毒聲字第七七六三號裁定停止強制
    戒治，所餘期間付保護管束，於九十年七月二十五日交付保
    護管束期滿，並經本院以八十九年度易字第二０四三號刑事
    判決判處有期徒刑七月確定；於九十二年間，另因違反毒品
    危害防制條例案件，經本院以九十二年度毒聲字第二四七號
    裁定令入戒治處所施以強制戒治，嗣經本院以九十二年度毒
    聲字第三六九二號裁定停止強制戒治，所餘期間付保護管束
    ，於九十三年一月九日因毒品危害防制條例修正而報結強制
    戒治程序，並經本院以九十二年度訴字第七八六號刑事判決
    判處有期徒刑八月確定等情，有被告台灣桃園地方法院檢察
    署刑案資料查註紀錄表及台灣高等法院被告前案紀錄表在卷
    可佐，被告前次強制戒治執行完畢係於九十年七月二十五日
    ，距本次施用時間雖已逾五年（九十三年一月九日係因毒品
    危害防制條例修正而報結強制戒治程序，該次強制戒治並未
    執行完畢），然被告於九十二年間因施用毒品而經本院判處
    徒刑確定，足徵被告係於強制戒治執行完畢釋放後五年內已
    再犯施用毒品罪，經依法追訴處罰，再犯本件毒品危害防制
    條例第十條之罪，自無再經觀察、勒戒或強制戒治之必要，
    應得逕行追訴處罰。從而，本件事證明確，被告施用第一級
    毒品海洛因之犯行明確，應依法論科。
四、核被告所為，係犯毒品危害防制條例第十條第一項之施用第
    一級毒品罪及同條第二項之施用第二級毒品罪；被告施用第
    一級、第二級毒品前所為持有海洛因及甲基安非他命之低度
    行為，為其施用之高度行為所吸收，均不另論罪；又被告同
    時施用第一級毒品海洛因、第二級毒品甲基安非他命之行為
    ，係屬一行為觸犯數罪名之想像競合關係，應從一重之施用
    第一級毒品罪論處。被告前因違反毒品危害防制條例案件，
    經本院以八十九年度易字第二０四三號刑事判決判處有期徒
    刑七月確定；復因違反毒品危害防制條例案件，經本院以九
    十二年度訴字第七八六號刑事判決判處有期徒刑八月確定；
    又因違反槍砲彈藥刀械管制條例案件，經本院以九十二年度
    訴字第一三七號刑事判決判處有期徒刑一年四月，上訴後，
    經台灣高等法院以九十二年度上訴字第二二九０號刑事判決
    駁回上訴，再提起上訴，後經最高法院以九十二年度台上字
    第七０九九號刑事判決駁回上訴確定；前揭八月、一年四月
    二罪經台灣高等法院以九十三年度聲字第五七九號裁定定應
    執行刑有期徒刑一年十月確定，上揭數罪接續執行，甫於九
    十四年八月三十一日執行完畢，此有卷附台灣高等法院被告
    前案紀錄表可按，其受有期徒刑之執行完畢，五年以內故意
    再犯有期徒刑以上之本罪，為累犯，依法加重其刑。爰審酌
    被告犯罪之目的、動機、手段、被告前有施用毒品素行、被
    告之品行、犯罪所生損害及被告犯罪後於本院審理中坦承不
    諱之態度等一切情狀，量處如主文所示之刑，以示懲儆。
據上論斷，依刑事訴訟法第二百七十三條之一第一項、第二百九
十九條第一項前段，毒品危害防制條例第十條第一項、第二項，
刑法第十一條前段、第五十五條、第四十七條第一項，判決如主
文。
本案經檢察官姚重珍到庭執行職務。
中　　華　　民　　國　　96　　年　　6 　　月　　21  　日
                  刑事第一庭    法　官　王耀興
以上正本證明與原本無異。
如不服本判決，應於判決送達後10日內向本院提出上訴狀（應附
繕本），上訴於臺灣高等法院。
                                書記官  劉晨輝
中　　華　　民　　國　　96　　年　　6 　　月　　22　　日
附錄本案論罪科刑法條全文
毒品危害防制條例第十條：
施用第一級毒品者，處六月以上五年以下有期徒刑。
施用第二級毒品者，處三年以下有期徒刑。
